臺灣高雄地方法院民事判決　　　　　　 99年度簡上字第367號
上　訴　人　陳文信
參　加　人　洪嘉全
被上訴人　　楊秀桃
　　　　　　　　　　　　號9樓之11
訴訟代理人　李泰妮
上列當事人間請求請求返還車身等事件，上訴人對於民國99年7
月20日本院99年度岡簡字第210 號第一審判決提起上訴，被上訴
人並為訴之變更，本院於民國100 年3 月7 日言詞辯論終結，判
決如下：
    主  文
被上訴人變更之訴駁回。
變更訴訟費用及參加訴訟費用均由被上訴人負擔。
    事實及理由
壹、程序方面：
一、按在第二審為訴之變更或追加，非經他造同意，不得為之，
    但請求之基礎事實同一者，不在此限，民事訴訟法第446 條
    第1 項及第255 條第1 項第2 款分別定有明文。所謂請求之
    基礎事實同一，係指變更或追加之訴與原訴之主要爭點有其
    共同性，各請求利益之主張在社會生活上可認為同一或關連
    ，而就原請求之訴訟及證據資料，於審理繼續進行在相當程
    度範圍內具有同一性或一體性，得期待於後請求之審理予以
    利用，俾先後兩請求在同一程序得加以解決，避免重複審理
    ，進而為統一解決紛爭者而言。
二、本件被上訴人原依據民法第767 條、第179 條、第184 條、
    第213 條及第215 條等規定，起訴請求上訴人應返還車牌號
    碼8079 -LY馬自達小客車車身（下稱系爭車身），如不能返
    還時，上訴人應給付被上訴人新臺幣（下同）10萬元，及自
    訴狀繕本送達之翌日起至清償日止，按年息5%計算之利息（
    原審卷第5 頁至第6 頁）。因原審判決上訴人敗訴，上訴人
    不服提起上訴，被上訴人嗣於本院審理中則為訴之變更，聲
    明變更為請求上訴人逕應給付10萬元，及自訴狀繕本送達之
    翌日起至清償日止，按年息5%計算之利息。上訴人對於被上
    訴人所為訴之變更，雖不予同意，惟被上訴人上開變更之訴
    ，與原訴請求之基礎事實同一，均係對上訴人是否應返還系
    爭車身及未能返還是否應給付金錢之爭執，其主要爭點有共
    同性，訴訟及證據資料具一體性得以利用，依上開規定，應
    予准許，合先敘明。
三、次按就兩造之訴訟有法律上利害關係之第三人，為輔助一造
    起見，於該訴訟繫屬中，得為參加。參加，得與上訴、抗告
    或其他訴訟行為，合併為之，民事訴訟法第58條第1、2項分
    別定有明文。所謂法律上之利害關係，係指因兩造訴訟所受
    裁判之結果，自己法律上之地位亦須受其影響之謂，有最高
    法院91年度台抗字第301 號判決意旨可供參照。經查，系爭
    車身係由參加人售予上訴人，且系爭車身現由參加人占有保
    管中，本件訴訟之結果，將影響上訴人是否應將系爭車身返
    還予被上訴人抑或逕給付10萬元予被上訴人，故參加人對於
    本件訴訟確有法律上之利害關係，其於本件訴訟中參加訴訟
    ，於法有據，併予敘明。
貳、實體方面：
一、被上訴人主張：緣訴外人吳青輝於民國97年4 月15日凌晨某
    時許，竊取被上訴人所有停放於台南市○○區○○街2 段附
    近之車牌號碼8079 -LY馬自達小客車，並變造車身號碼由00
    000000D 改為00000000D後，即將其所購買前已撞毀之9762-
    LM自小客車之引擎置入前開車身（下稱系爭車身）後，以此
    方式借屍還魂，後出售予不知情參加人即新通汽車商行負責
    人洪嘉全，再轉售予上訴人，嗣經警方採電解還原後，始知
    前情。兩造嗣於98年7 月2 日經臺灣高雄地方法院檢察署檢
    察官（下稱雄檢檢察官）協議，同意先交由上訴人委託洪嘉
    全拆解9762-LM 自小客車後，將8079-LY 馬自達小客車車身
    返還予被上訴人，惟上訴人迄今未返還。為此，爰依據民法
    第767  條、第179 條、第184 條、第213 條及第215條等規
    定，提起本訴，請擇一判決等語，於本院變更訴之聲明，聲
    明：請求上訴人逕應給付10萬元，及自訴狀繕本送達之翌日
    起至清償日止，按年息5%計算之利息。
二、上訴人以：兩造確曾經雄檢檢察官協議將系爭車身返還予被
    上訴人，惟因伊已於98年間將系爭車身交還予參加人洪嘉全
    ，參加人亦同意願將系爭車身返還予被上訴人；原審判決僅
    憑被上訴人片面之詞，並無其他客觀證據為憑，亦未送請鑑
    定單位就該車身價值予以鑑定，即認定系爭車身價值10萬元
    ，顯有應調查證據未予調查之違法；另伊亦不同意被上訴人
    為訴之變更等語，資為抗辯。
三、參加人輔助上訴人參加訴訟，陳述略以：上訴人確於98年間
    將系爭車身返還予伊，現系爭車身仍由伊保管，伊願返還系
    爭車身予被上訴人等語。
四、兩造所不爭執之事項：
  (一)車牌號碼8079-LY 馬自達小客車為被上訴人所有。
  (二)前開車輛於97年4 月15日凌晨某時許，在臺南市○○區○○
    街2 段附近，遭訴外人吳青輝竊取，吳青輝於竊取後，變造
    車身號碼由00000000D 改為00000000D 後，即將其所購買前
    已撞毀之9762-LM 自小客車之引擎置入系爭車身。後出售予
    不知情參加人洪嘉全，再由參加人轉售予上訴人，嗣經警方
    採電解還原後，始知前情。
  (三)兩造曾於98年7 月2 日經雄檢檢察官協議「同意先交由上訴
    人委託第三人即新通汽車商行拆解9762 -LM自小客車後，將
    8079-LY 馬自達小客車車身返還予被上訴人」，惟上訴人迄
    今未返還系爭車身。
五、本件之爭點：被上訴人逕行請求上訴人為金錢賠償，是否有
    理由？即系爭車身是否已無法返還？如確無法返還，上訴人
    應賠償金錢數額為何？
六、本院得心證之理由：
  (一)按損害賠償之方法，以回復原狀為原則，金錢賠償為例外，
    為民法第213 條至第215 條所規定甚明。故損害發生之後，
    如有回復原狀之可能，受害人請求加害人賠償，應先請求為
    原狀之回復，倘非法律另有規定或契約另有訂定，不得逕行
    請求金錢賠償，為最高法院60年度臺上字第3051號判例意旨
    揭櫫明確。
  (二)本件上訴人主張其所有車牌號碼8079-LY 馬自達小客車，遭
    吳青輝竊取，並變造車身號碼由00000000D 改為00000000D
    後，將車輛號碼9762-LM 自小客車之引擎置入系爭車身後，
    出售予參加人洪嘉全，再轉售予上訴人，嗣兩造於98年7 月
    2 日經雄檢檢察官協議，由上訴人委託參加人拆解9762 -LM
    自小客車後，將系爭車身返還予被上訴人，惟因上訴人後將
    系爭車身連同車輛號碼9762-LM 引擎售與參加人，致上訴人
    迄今未返還系爭車身，固為兩造、參加人所不爭執（本院卷
    第17頁至第19頁），並據本院調取臺灣高雄地方法院檢察署
    98 年 度偵字第8118號偵查卷審閱無訛。
  (三)惟查，系爭車身前經參加人於本院99年11月2 日準備程序期
    日到庭陳明願返還原物，且上訴人對於系爭車身現仍存置參
    加人處等情不予爭執，經兩造及參加人均同意於翌日即99年
    11月3 日會同至參加人車行處取回系爭車身，惟上訴人無故
    拒絕到場受領等情，亦有本院99年11月2 日、12月2 日準備
    程序筆錄及本院公務電話紀錄表在卷足憑（本院卷第19頁、
    第22頁、第29頁），上訴人嗣主張系爭車身電腦遭更換云云
    ，但此為參加人所否認，且上訴人就此節未能舉證以實其說
    ，自不足採。是此，參加人既已屢次到庭陳明願返還系爭車
    身予上訴人（本院卷第30頁、第32頁），均遭被上訴人予以
    拒絕，經本院多次向其闡明法律關係後，甚變更訴之聲明逕
    請求金錢賠償（本院卷第30頁、第31頁至第32頁、第44頁）
    ，而被上訴人復未能證明回復原狀有不能或重大困難，即逕
    行訴請上訴人以金錢賠償，尚有未洽。
  (四)從而，系爭車身即無返還不能之困難，被上訴人請求上訴人
    為金錢賠償，依法相悖，不應准許。
七、綜上所述，被上訴人主張依據民法第767 條、第179 條、第
    184 條、第213 條及第215 條等規定，請求上訴人逕以金錢
    賠償，即無理由，應予駁回。
八、被上訴人既已合法為訴之變更，其原訴即可為已因撤回而終
    結，本院僅就變更後之新訴為裁判，縱被上訴人之請求為無
    理由，仍不須廢棄原判決之諭知；至原訴之訴訟費用，參酌
    民事訴訟法第83條第1 項前段、第263 條前段規定，應被上
    訴人負擔，併此說明。
九、據上論結：本件被上訴人變更之訴為無理由，依民事訴訟法
    第78條、第86條第1 項但書，判決如主文。
中    華    民    國   100    年    3     月    21    日
                  民事第五庭  審判長法  官  黃國川
                                    法  官  劉定安
                                    法  官  張維君
以上正本證明與原本無異。
本判決不得上訴。
中    華    民    國   100    年    3     月    21    日
                                    書記官  呂怜勳